
# Подготовка корпуса

Вырежем интересующие нас рассказы из pdf полных томов и запишем в папку corpus.

```{r, message = FALSE, results = 'hide'}
library(qpdf)
library(pdftools)

pdf_subset(input = "./full texts/том_2.pdf",
           output = "./corpus/честный вор.pdf",
           pages = c(84:96))

pdf_subset(input = "./full texts/том_2.pdf",
           output = "./corpus/елка и свадьба.pdf",
           pages = c(97:103))

pdf_subset(input = "./full texts/том_2.pdf",
           output = "./corpus/елка и свадьба.pdf",
           pages = c(97:103))

pdf_subset(input = "./full texts/том_2.pdf",
           output = "./corpus/маленький герой.pdf",
           pages = c(270:297))

pdf_subset(input = "./full texts/том_2.pdf",
           output = "./corpus/чужая жена и муж под кроватью.pdf",
           pages = c(51:83))

pdf_subset(input = "./full texts/том_5.pdf",
           output = "./corpus/скверный анекдот.pdf",
           pages = c(7:47))

pdf_subset(input = "./full texts/том_5.pdf",
           output = "./corpus/крокодил.pdf",
           pages = c(182:209))

pdf_subset(input = "./full texts/том_21.pdf",
           output = "./corpus/бобок.pdf",
           pages = c(43:56))

pdf_subset(input = "./full texts/том_22.pdf",
           output = "./corpus/мальчик у христа на елке.pdf",
           pages = c(16:19))

pdf_subset(input = "./full texts/том_22.pdf",
           output = "./corpus/мужик марей.pdf",
           pages = c(48:52))

pdf_subset(input = "./full texts/том_25.pdf",
           output = "./corpus/сон смешного человека.pdf",
           pages = c(106:121))

```

# Извлечение текста из pdf с помощью {tesseract}

Наши pdf хранят уже распознанный текст. Проверим это.

```{r, message = FALSE, results = 'hide'}
library(tesseract)
library(tesseractgt)

elka_text <- pdf_text(pdf = "./corpus/елка и свадьба.pdf")
krokodile_text <- pdf_text(pdf = "./corpus/крокодил.pdf")
hero_text <- pdf_text(pdf = "./corpus/маленький герой.pdf")
marey_text <- pdf_text(pdf = "./corpus/мужик марей.pdf")
anekdot_text <- pdf_text(pdf = "./corpus/скверный анекдот.pdf")
vor_text <- pdf_text(pdf = "./corpus/честный вор.pdf")
wife_text <- pdf_text(pdf = "./corpus/чужая жена и муж под кроватью.pdf")
bobok_text <- pdf_text(pdf = "./corpus/бобок.pdf")
child_text <- pdf_text(pdf = "./corpus/мальчик у христа на елке.pdf")
dream_text <- pdf_text(pdf = "./corpus/сон смешного человека.pdf")

```

С помощью регулярных выражений немного приберем полученные тексты.

```{r, message = FALSE, results = 'hide'}
library(stringr)
library(purrr)

clean_text <- function(text) {
  text <- str_replace_all(text, "\\d+", "")
  if (length(text) > 1) {
    text <- paste(text, collapse = "\n")
  }
  lines <- str_split(text, "\n")[[1]]
  non_empty_lines <- lines[str_trim(lines) != ""]
  
  if (length(non_empty_lines) == 0) {
    return("")
  }
  cleaned_text <- paste(non_empty_lines, collapse = "\n")
  
  return(cleaned_text)
}

clean_anekdot_text <- clean_text(anekdot_text)
  writeLines(clean_anekdot_text, con = "./clean corpus/скверный анекдот.txt")
clean_elka_text <- clean_text(elka_text)
  writeLines(clean_elka_text, con = "./clean corpus/елка и свадьба.txt")
clean_bobok_text <- clean_text(bobok_text)
  writeLines(clean_bobok_text, con = "./clean corpus/бобок.txt")
clean_child_text <- clean_text(child_text)
  writeLines(clean_child_text, con = "./clean corpus/мальчик у христа на елке.txt")
clean_dream_text <- clean_text(dream_text)
  writeLines(clean_dream_text, con = "./clean corpus/сон смешного человека.txt")
clean_hero_text <- clean_text(hero_text)
  writeLines(clean_hero_text, con = "./clean corpus/маленький герой.txt")
clean_krokodile_text <- clean_text(krokodile_text)
  writeLines(clean_krokodile_text, con = "./clean corpus/крокодил.txt")
clean_marey_text <- clean_text(marey_text)
  writeLines(clean_marey_text, con = "./clean corpus/мужик марей.txt")
clean_vor_text <- clean_text(vor_text)
  writeLines(clean_vor_text, con = "./clean corpus/честный вор.txt")
clean_wife_text <- clean_text(wife_text)
  writeLines(clean_wife_text, con = "./clean corpus/чужая жена и муж под кроватью.txt")


```

Я понимаю, что это можно было бы превратить в цикл, но не сообразила как. Поэтому получился громоздкий, некрасивый код. Но, по крайней мере, он работает.

# Лемматизированный частотный словарь для корпуса с помощью {udpipe}


```{r, message = FALSE}
library(udpipe)
library(tidyverse)
library(tidytext)
library(dplyr)
library(readr)
library(stopwords)
library(ggplot2)


corpus_files <- list.files("clean corpus", full.names = TRUE)

read_text <- function(file){
  read_lines(file) |> 
    str_c(collapse = " ")
}

corpus_texts <- tibble(
  title = corpus_files,
  text = map_chr(corpus_files, read_text)
  )

corpus_sep <- corpus_texts |> 
  mutate(title = str_remove(title, "clean corpus/"))

corpus_words <- corpus_sep |> 
  unnest_tokens(word, text)

sw <- stopwords("ru")
custom_sw <- c(sw, "это", "все", "всё","лишь","меж","m", "me", "km", "a", "b", "c", "d", "e", "f", "g", "h", "i", "j", "k", "l", "n", "o", "p", "q", "r", "s", "t", "u", "v", "w", "x", "y", "z")

corpus_sw_words <- corpus_words |> 
  filter(!word %in% custom_sw)

text_word_counts <- corpus_sw_words  |> 
  count(title, word, sort = T)

text_word_tfidf <- text_word_counts |> 
  bind_tf_idf(word, title, n)

text_word_tfidf |> 
  group_by(title) |>
  arrange(-tf_idf) |> 
  top_n(5) |> 
  ungroup() |> 
  ggplot(aes(reorder_within(word, tf_idf, title), tf_idf, fill = title)) +
  geom_col(show.legend = F) +
  labs(x = NULL, y = "tf-idf") +
  facet_wrap(~title, scales = "free") +
  scale_x_reordered() +
  coord_flip()

```
```{r}

model <- udpipe_download_model("russian")
ud_model <- udpipe_load_model(model$file_model)

corpus_ann <- udpipe_annotate(ud_model, corpus_sep$text, doc_id = corpus_sep$title)

corpus_pos <- as_tibble(corpus_ann) |> 
  select(-paragraph_id)

corpus_pos |> 
  filter(upos == "NOUN") |> 
  select(doc_id, token, lemma, upos, xpos)

nouns <- corpus_pos  |> 
  filter(upos %in% c("NOUN", "PROPN")) |> 
  count(doc_id, lemma, sort = TRUE)

nouns |> 
  group_by(doc_id) |> 
  slice_head(n = 5) |> 
  ggplot(aes(reorder_within(lemma, n, doc_id), n, fill = lemma)) +
  geom_col(show.legend = FALSE) +
  theme_light() +
  coord_flip() +
  scale_x_reordered() +
  facet_wrap(~ doc_id, scales = "free") +
  xlab(NULL)

```
Я понимаю, что проект сделан из рук вон некачественно и плохо, но к концу года силы совсем покинули меня. Хотелось бы сделать что-то хорошее, надеюсь, что это ещё впереди. Спасибо вам за курс, я правда научилась чему-то очень полезному, важному и новому (хотя, вероятно, этого не видно по этому проекту, но всё-таки это правда!)

